臺灣高雄地方法院刑事判決　　　　　　　96年度訴字第4636號
公　訴　人　臺灣高雄地方法院檢察署檢察官
被　　　告　乙○○原名蔡秉政.
選任辯護人　蘇志成律師
上列被告因違反稅捐稽徵法案件，經檢察官提起公訴（96年度偵
字第29745 號），本院判決如下：
    主  文
本件免訴。
    事  實
一、公訴意旨略以：被告乙○○係原設於高雄市○○區○○路13
    3 巷9 弄22號「中新實業股份有限公司」（現時已辦理廢止
    登記，以下稱中新公司）之業務經理並經辦會計事務。詎其
    與甲○○均明知唐景胤等44人並未受僱於中新公司，亦未領
    得薪資費用，且加班費、伙食費之支出均已包含在上開薪資
    支出之費用中，並未另行支出等情事。猶基於幫助中新公司
    逃漏營利事業所得稅之犯意，於88年度申報中新公司營利事
    業所得稅時，經取得唐景胤等44人之同意，在中新公司88年
    1 月至12月份具有會計憑證性質之職工薪資清冊上，虛報薪
    資所得1384萬620 元，另在中新公司日本北海道旅遊費用表
    上虛報林雅芳、林玉珍、唐景胤、陳平和等人之旅遊費用22
    萬9,400 元，又虛報加班費9 萬7430元、伙食費98萬2200元
    ，共計虛報薪資等費用計1514萬9650元。嗣將上開不實資料
    交給不知情之某會計人員，利用該會計人員，不實登載於中
    新公司88年度各類所得扣繳暨免扣繳憑單及88年度之營利事
    業所得稅申報書等業務上作成之文書上，再由該會計人員持
    該扣繳憑單及結算申報書，向財政部高雄市國稅局申報中新
    公司營利事業所得稅而行使，使中新公司成本增加，營利所
    得減少，以此詐術逃漏中新公司營利事業所得稅計315 萬82
    55元，足以生損害於稅捐機關核課稅捐之正確性，因認被告
    乙○○係違反稅捐稽徵法第43條第1 項幫助納稅義務人逃漏
    稅捐罪嫌云云。
二、按刑事訴訟法第302 條第1 款規定，案件曾經判決確定者，
    應諭知免訴之判決，此項訴訟法上所謂一事不再理之原則，
    關於實質上一罪或裁判上一罪，均有其適用，牽連犯係裁判
    上一罪，如其方法或結果之犯罪行為，業經判決確定，其效
    力當然及於全部，倘檢察官復就牽連犯中之方法或結果行為
    ，重行起訴，即應諭知免訴之判決，不得再予論科，最高法
    院60年台非字第77號著有判例可資參照。次按，行為後法律
    有變更者，適用行為時之法律。但行為後之法律有利於行為
    人者，適用最有利於行為人之法律，刑法第2 條第1 項定有
    明文。查本件被告於前開行為後，刑法第55條業經總統於94
    年2 月2 日修正公布，並依刑法施行法第10條之1 規定自95
    年7 月1 日施行。該次修正乃將刑法第55條原關於牽連犯之
    規定予以刪除，此一刪除雖非犯罪構成要件之變更，但顯已
    影響行為人刑罰之法律效果，自屬法律變更，因而有比較修
    正前、後規定何者對被告較屬有利之必要。是以修正前刑法
    所稱「牽連犯」係指行為者意念中祇欲犯某罪，而其實施犯
    罪之方法，或其實施犯罪之結果，觸犯行為人目的行為以外
    之其他罪名而言。牽連犯的數行為間，有無方法或結果行為
    與目的行為之牽連關係存在，並應參酌行為時客觀的事實以
    為決定，亦即在客觀上認其方法或結果行為，與犯罪之目的
    行為，有不可分離之直接密切關係，始克成立。查被告乙○
    ○明知上述中新公司所列薪資、加班費及伙食費等費用俱屬
    不實支出，猶仍依此不實事項而填製屬於商業會計憑證之前
    揭職工薪資清冊，協助該公司以詐術逃漏88年度營利事業所
    得稅，足見被告主觀上乃基於幫助逃漏稅捐之故意，進而先
    後偽造上述不實會計憑證，故其前揭行為客觀上乃具有方法
    、目的之牽連關係，依修正前刑法第55條規定本得適用牽連
    犯而以一罪論。惟修正後刑法乃刪除前開牽連犯規定，以致
    被告前揭行為須依法分別論以數罪而併罰之，經依新法第2
    條第1 項規定比較新、舊法之結果，仍以行為時、即修正前
    刑法第55條之規定較有利於被告。故本件應依修正前刑法第
    55條作為被告論罪及認定起訴事實是否同一之基礎，合先敘
    明。
三、經查：前揭犯罪事實，業有中新公司登記資料查詢結果、財
    政部高雄市國稅局93年度財高國稅審一字第0960060029號函
    暨附件、及中新公司民國88年度財務報表暨會計師查核報告
    書各1 份在卷可稽，復經台灣高等法院高雄分院以96年度上
    更(一)字第13號刑事判決認定在案，且據被告乙○○先後在台
    灣高等法院高雄分院上開刑事案件、本案偵查及準備程序中
    均坦承上情不諱，足徵其自白內容核與事實相符，是其幫助
    中新公司以上揭詐術逃漏88年度營利事業所得稅之犯行，洵
    堪認定。準此以觀，被告乙○○身為中新公司經辦會計人員
    ，以明知不實之事項而填製會計憑證，提供幫助中新公司用
    以逃漏88年度營利事業所得稅之事實，既經台灣高雄地方法
    院檢察署檢察官以90年度偵字第22583 號提起公訴，初由本
    院91年度易字第3003號判決判處有期徒刑1 年，因不服原判
    決提起上訴，經台灣高等法院高雄分院以96年度上訴(一)字第
    13號判決原判決撤銷，改判處有期徒刑1 年、緩刑3 年，嗣
    於96年5 月31確定在案等情，有上開96年度上訴(一)字第13號
    刑事判決書暨台灣高等法院被告前案紀錄表各1 份附卷可稽
    。是以該案與本件檢察官起訴之犯罪事實，客觀上乃具有方
    法、目的之牽連關係，應屬修正前刑法第55條之牽連犯，應
    為裁判上一罪之同一事實，依審判不可分之原則，本件公訴
    人所指前揭犯罪事實，當為前開確定判決之既判力所及。揆
    諸前揭說明，爰不經言詞辯論，逕為諭知免訴之判決。
據上論斷，應依刑事訴訟法第302 條第1 款、第307 條，判決如
主文。
中　　華　　民　　國　　96　　年　　12　　月　　24　　日
                  刑事第四庭  審判長法官 蔡廣昇
                                    法官 王參和
                                    法官 陳明呈
以上正本證明與原本無異。
如不服本判決應於收受本判決後10日內向本院提出上訴書狀，並
應敘述具體理由，如未敘述上訴理由者，應於上訴期間屆滿後20
日內補提理由書狀於本院（均須按他造當事人之人數附繕本）「
切勿逕送上級法院」。
中　　華　　民　　國　　96　　年　　12　　月　　31　　日
 　　　　　　　　　　　　　　　　 書記官 林明忠
